臺灣臺東地方法院刑事判決　　　　　　　　　　　　　　九十三年度重訴字第三號
　　公　訴　人　臺灣臺東地方法院檢察署檢察官
　　被　　　告　丙○○
　　指定辯護人　本院公設辯護人　甲○○
右列被告因違反毒品危害防制條例案件，經檢察官提起公訴（九十三年度偵字第七五
號），本院判決如左：
    主  文
丙○○無罪。
    理  由
一、公訴意旨略以：被告丙○○於民國九十年七月間，透過友人汪淑芬承租陳水東所
    有位於高雄市小港區○○○路六之三號房屋，竟基於意圖販賣而持有第一級毒品
    海洛因及第二級毒品安非他命之犯意，於九十年十月間，在該租屋處持有第一級
    毒品海洛因及第二級毒品安非他命。嗣於九十年十月二十六日下午五時十五分許
    ，經警持搜索票在該租屋處搜索，當場查獲並扣得海洛因二十四包（淨重三百六
    十三點三三公克）、安非他命八包（毛重二十七點六公克）、小夾鏈袋三十七包
    、中夾鏈袋四包、含有海洛因粉末之小夾鏈袋一包、含有海洛因粉末中夾鏈袋一
    包、吸食器二個、電子磅秤一台、海洛因裝填工具一批、含有海洛因及甲基安非
    他命粉末淨重二百九十八點五九公克、研磨機一台、留有海洛因粉末果汁機一台
    、塑膠封口機一台、海洛因壓縮成型機一台。案經高雄市政府警察局移由臺灣高
    雄地方法院檢察署檢察官呈請臺灣高等法院檢察署令轉偵辦。因認被告涉有毒品
    危害防制條例第五條第一項之意圖販賣而持有第一級毒品罪嫌（嗣檢察官到庭論
    告時更正起訴法條，認被告亦涉犯毒品危害防制條例第四條第一項之共同販賣第
    一級毒品罪或其幫助罪嫌）。
二、按犯罪事實應依證據認定之，無證據不得推定其犯罪事實；不能證明被告犯罪或
    其行為不罰者，應諭知被告無罪之判決，刑事訴訟法第一百五十四條、第三百零
    一條第一項分別定有明文。而事實之認定，應憑證據，如未能發現相當證據，或
    證據不足以證明，自不能以推測或擬制之方法，以為裁判基礎；且認定不利於被
    告之事實，須依積極證據，苟積極證據不足為不利於被告事實認定時，即應為有
    利於被告之認定，更不必有何有利之證據；又認定犯罪事實，所憑之證據，無論
    直接或間接證據，其為訴訟上之證明，須於通常一般之人均不致於有所懷疑，而
    得確信其為真實之程度者，始得據之為有罪之認定，倘其證明尚未達到此一程度
    ，而有合理性懷疑之存在時，即無從為有罪之認定（最高法院四十年台上字第八
    六號、三十年上字第八一六號、七十六年台上字第四九八六號判例要旨參照）。
三、公訴人認被告丙○○涉有犯嫌，無非以：(1)被告丙○○於警詢時不利於己之陳述
    。(2)證人汪淑芬、陳水東、劉素娥、丁○○之證述。(3)法務部調查局鑑定通知書
    二紙、照片三十一張附卷可稽。(4)海洛因二十四包（淨重三百六十三點三三公克
    ）、安非他命八包（毛重二十七點六公克）、小夾鏈袋三十七包、中夾鏈袋四包
    、含有海洛因粉末之小夾鏈袋一包、含有海洛因粉末中夾鏈袋一包、吸食器二個
    、電子磅秤一台、海洛因裝填工具一批、含有海洛因及甲基安非他命粉末淨重二
    百九十八點五九公克、研磨機一台、留有海洛因粉末果汁機一台、塑膠封口機一
    台、海洛因壓縮成型機一台扣案足憑。嗣檢察官到庭論告時更正為販賣第一級毒
    品，除同舉上開證據外，再佐以被告於警詢中自承曾帶劉在淦至租屋處向丁○○
    購買海洛因，且經常出入該處，且根據證人Ｃ１證詞，伊於九十年十月十一日向
    憲兵隊檢舉前一個禮拜，他的朋友告訴他丁○○販賣毒品之前，就已經有人在該
    處販毒一個月，而丁○○於九十年九月十八日至九十年十月四日於監所執行觀察
    勒戒，那段時間不可能是丁○○販毒，應為被告販賣毒品，執為論據。惟訊據被
    告丙○○堅決否認有何意圖販賣而持有或販賣毒品海洛因等犯行，辯稱：高雄市
    小港區○○○路六之三號房屋（下稱系爭房屋），是伊於警方查獲前二、三月所
    承租，係因丁○○勒戒回來，伊將租屋處讓給丁○○住，但劉在淦要伊帶往丁○
    ○處拿東西，故與劉在淦相約在系爭房屋外面，伊到系爭房屋時，沒看到劉在淦
    ，因而離去，後來伊接到丁○○電話，說警察在抓了，叫伊不要過去系爭房屋；
    扣案之物品中，果汁機是伊所有，其餘器具都不是伊所有，至於毒品部分，是丁
    ○○的等情。經查：
(一)、本件經警持搜索票在高雄市小港區○○○路六之三號房屋內搜索，當場查獲並扣
    得海洛因二十四包（淨重三百六十三點三三公克）、安非他命八包（毛重二十七
    點六公克）、小夾鏈袋三十七包、中夾鏈袋四包、含有海洛因粉末之小夾鏈袋一
    包、含有海洛因粉末中夾鏈袋一包、吸食器二個、電子磅秤一台、海洛因裝填工
    具一批、含有海洛因及甲基安非他命粉末淨重二百九十八點五九公克、研磨機一
    台、留有海洛因粉末果汁機一台、塑膠封口機一台、海洛因壓縮成型機一台，乃
    被告所是認，並有各該物品扣案可稽，惟該各該物搜獲毒品、物品等無以由物品
    存在外觀即據以推論係否被告所有，即難遽因該等物品之搜獲，逕自推論與被告
    相關。
(二)、上開查獲處所係由被告出面承租固為被告所是認，核與證人陳水東、劉素娥證述
    情節相符，又有租賃約書一紙附卷可按，然被告自始於警訊中即辯陳：「：：一
    直住到朋友丁○○毒品勒戒出獄，大約是九十年十月中旬，就讓予丁○○暫住，
    我和女友就借住朋友『寶仔』之房子，丁○○住在該處一直到警方去搜索時才沒
    住」等語，若謂該住處單純係被告一人租住，既在其私有住處被查獲大批毒品及
    相關器具，衡情已難認僅因卸責意圖即任意攀誣無關且無明顯仇怨之友人丁○○
    為屬合理，且據證人即出租房東陳水東於警訊中即明確證陳「：：自丙○○向我
    租屋後，約每星期可以看到他（指丁○○）進出該租屋一、二次左右。：：該屋
    常有二人至四、五人在內出入頻繁（都是在晚上）」，足見被告上開所辯指及丁
    ○○居住該處尚非空言；又據警方搜索時適巧到場為警盤查之證人劉在淦於警訊
    中即指陳：伊只知綽號三仔男子住在該處，東西（指扣案物品）應該是三仔所有
    ，伊是去洽談購買毒品事宜，綽號三仔真實姓名叫丁○○等語，並簽名指認丁○
    ○檔案照片在卷，參酌本件警方發動搜索其對象本即丁○○，有高雄地方法院檢
    署搜索票在卷可按，另警方線報來源之秘密證人Ｃ１指證對象本就稱係「綽號『
    阿山』之人騎乘一部輕型機車（車號ＷＣＥ─０六五號）代步」等語，嗣該秘密
    證人Ｃ１經本院審理時傳訊到庭亦證稱：確有見過住於系爭房屋之人，有看到系
    爭房屋開門者，身高為一百六十幾公分，並觀察三天，因看到系爭房屋有人出入
    ，並公開交易，且因為開門次數很多次，所以記得，而於九十年十月間檢舉該案
    外，並當庭具體證稱，所檢舉之對象為證人丁○○，且於本院令其指認時，指出
    所見之人即為證人丁○○，是本件偵查初始，係因證人Ｃ１於九十年十月十一日
    至高雄市憲兵隊檢舉綽號「阿三」之男子涉嫌違反毒品危害防制條例案件（參見
    九十一年偵緝字第一○七九號偵卷第四十二頁），因而發動偵查，係針對丁○○
    ，而與本件被告丙○○無關；再觀之證人即查獲警員翁仲義、王世輝亦均證稱（
    參見同前偵卷第七十五、九十三頁），當初線報為丁○○，證人指證也是丁○○
    等語，是亦與本件被告無關；是被告上開明確指陳伊固係原始租屋人，但案發前
    一段時間已將該租屋交由丁○○住使用，應屬實情，自難僅因系爭被搜獲毒品之
    房屋為被告所租用，即認上開扣案物品必屬被告所有，甚而據此推論被告有如公
    訴意旨所指涉有意圖販賣而持有或販賣毒品海洛因等犯行。
(三)、證人丁○○於本院審理中詰問秘密證人Ｃ１時均在庭，就證人Ｃ１所為證詞內容
    亦聽聞甚詳，而證人Ｃ１固具體指出所見居住於系爭房屋者為證人丁○○，就此
    部分已涉及指述特定犯罪情節及對象，對證人丁○○應屬不利，況所證述之內容
    將可構成對證人丁○○後果嚴重刑罰，一般人遇此狀況應極力否認以避免上開不
    利之指述，然觀之證人丁○○於審理時並未為相同之表示，亦未直接指述扣案毒
    品為被告所有，僅含糊帶過證稱「但是查扣該處是丙○○住的，我不知道這些東
    西是否他的」、「（問：有無與被告同住海汕二路？）丙○○在別處還有租」、
    「該屋附近的人，我都不認識，他們為何會知道我的名字，我也覺得離譜」等語
    ，實與常情有悖；況本件警方搜索當天及九十年十二月十八日所攝得車號ＷＣＥ
    －○六五號機車，已據證人丁○○於偵查中證稱為其所有，核與秘密證人Ｃ１所
    指證情節相符，丁○○到案後推稱其所有機車曾借予被告丙○○使用，是否實情
    已非無疑，且丁○○先於九十一年八月三十日證稱「案發後我不知情，還去騎機
    車」，復於九十一年十月八日證稱「該處被搜索過後，丙○○打電話給我，要我
    去拿回鑰匙，並說該處已出事了」，另又於九十二年八月六日證稱「丙○○叫我
    將機車牽回去，但我沒問他為何會叫我將機車牽回去，我將機車牽回去岡山家」
    ，而於九十二年八月十五日證稱「丙○○叫他小弟將機車牽回去給我」等情（參
    見九十一年偵緝字第一○七九號偵卷第二、四、六、二十五頁），證述內容反覆
    不一，飾卸之情溢於言表，是於系爭房屋所扣得之車號ＷＣＥ－○六五號機車，
    丁○○到案後推稱其所有機車曾借予被告丙○○使用自無可採。
(四)、至被告固承認上開扣案物品其中之果汁機為其所有及曾於系爭房屋施用毒品之情
    ，亦僅能得出被告確曾於系爭房屋處生活，而本件員警進入系爭房屋搜索時，屋
    內空無一人，竟未依照屋內所留日常用品、衣服詳為採證，以查明該屋當時使用
    者確係何人，另參以被告若果欲以系爭房屋為據點販賣毒品，行蹤應當低調隱密
    ，且不致於輕易讓別人進入該處，然證人陳水東於偵查中證稱，「他若外出時會
    叫我打掃客廳」，若果有其情，則被告犯行當易被發現，何以被告甘負此種風險
    ，顯與一般販毒者唯恐他人發現販毒情事有違。
(五)、本件查獲時，被告本人並不在系爭房屋現場，又遍查全卷，被告與證人丁○○均
    未直接供稱該扣案之毒品係被告所放置，按刑事訴訟法第一百五十四條，此項禁
    止推定罪狀之法則，並非僅為被告個人之訴訟利益而設，尤其重在發現真實以求
    國家刑罰權之正確行使，若無足可證明被告從事犯罪構成要件行為之積極證據，
    無論假定某一被告為犯人而命其自證無罪，藉以過濾及鎖定特定犯罪人，或推測
    被告涉及某項罪名，而依其自辯過程，蒐求該被告生活經歷資料，藉以判斷其究
    竟有無構成特定犯罪，俱非法之所許，本件被告有違反毒品危害防制條例前科，
    此有臺灣高等法院被告全國前案紀錄表在卷可證，依被告上開前科紀錄，固有可
    能較一般人更有機會接觸毒品，又查持有毒品，在社會生活經驗上，原因非一，
    有可能意圖販賣，有可能基於販賣以外之意圖而購入，嗣後起意販賣而持有，有
    可能係為施用而持有，亦有可能僅係單純持有而已，自不能因本件被告有毒品前
    科，或就毒品來源交待不清而任意推定，即忖度本件被告亦有持有毒品犯行，致
    違刑事訴訟法發覺真實之原則。另檢察官認被告以承租系爭房屋，係作為販賣及
    寄藏、儲放毒品之場所，然警方前往該住處搜索時，並未查扣得任何帳冊或現金
    ，本件亦未積極證明被告有何營利之意圖及行為，本院復查無其他積極證據足資
    認定被告有營取利益之意思，尚難遽予認定其有營利之意圖而科以販賣毒品或意
    圖販賣而持有之刑責。至被告供承果汁機為其所有，然縱有此等瑕疵可指，因果
    汁機係屬一般人皆可輕易取得之物，或係購買，或係受贈，或有其他原因，並非
    必有特定來源，或特定之使用方式，且被告並無自證無罪之義務，故無從徒以果
    汁機其後之用途，而執為不利於被告之認定。
四、綜上所述，被告既非共同持有毒品，更遑論販賣或意圖販賣而持有。公訴人僅以
    被告承租系爭房屋，在該住處內查扣附表所示之物品，且證人丁○○因於九十年
    九月十八日至十月四日於監所執行，即以證人Ｃ１於審理中所述之其友人傳聞交
    易毒品已一月有餘，推定被告涉有販賣毒品或意圖販賣而持有毒品罪嫌，尚嫌速
    斷。又就證人劉在淦部分，本件尚無證據證明被告主動兜售毒品予證人劉在淦，
    縱受劉在淦所託一同至證人丁○○處購買，亦僅成立幫助施用罪行，而證人劉在
    淦因被警方查獲，是其施用之行為應屬未遂，觀之毒品危害防制條例第十條之規
    定並未就未遂犯訂有處罰之規定，是被告此部分尚難構成幫助施用之犯行，附此
    敘明。此外，復查無其他積極證據足資認定被告有何公訴人所指之犯行，揆諸前
    揭條文及判例意旨，自屬不能證明被告犯罪，爰為無罪判決之諭知。
據上論斷，應依刑事訴訟法第三百零一條第一項，判決如主文。
本案經檢察官乙○○到庭執行職務。
中      華      民      國      九十四      年      二      月     三   日
                                        臺灣臺東地方法院刑事第一庭
                                            審判長法  官  洪兆隆
                                                  法  官  黃珮茹
                                                  法  官  呂煜仁
右正本證明與原本無異。
如不服本判決，應於判決送達後十日內向本院提出上訴狀。（須附繕本）
「切勿逕送上級法院」
                            書記官  王敏玉
中      華      民      國      九十四      年      二      月     四   日
